【裁判字號】    91,易,3423
【裁判日期】    920507
【裁判案由】    侵占
【裁判全文】
臺灣板橋地方法院刑事判決                        九十一年度易字第三四二三號
    公  訴  人  臺灣板橋地方法院檢察署檢察官
    被      告  乙○○
右列被告因侵占案件，經檢察官提起公訴（九十一年度偵字第一七０二二號），本院
判決如左：
    主  文
乙○○無罪。
    理  由
一、公訴意旨略以：被告乙○○為位於臺北縣板橋市○○路一七０巷十二號一樓，由
    告訴人甲○○所開設之蓓莉芳服飾公司（下稱蓓莉芳公司）之職員，負責店內服
    飾販售、記帳等工作，竟基於意圖為自己不法所有之概括犯意，自民國九十年八
    月間起至九十一年二月六日離職時止之不詳時間內，利用為告訴人甲○○賣衣看
    店之機會，連續侵占店內現金共計新台幣（下同）八萬四千五百一十元，因認被
    告涉犯刑法第三百三十六條第二項之業務侵占罪嫌云云。
二、按犯罪事實應依證據認定之，無證據不得推定其犯罪事實；又不能證明被告犯罪
    者，應諭知無罪之判決，刑事訴訟法第一百五十四條、第三百零一條第一項分別
    定有明文。
三、本件公訴人認被告乙○○涉犯前揭業務侵占罪嫌，無非係以右揭事實，業據告訴
    人甲○○指訴歷歷，且公訴人先認定與蓓莉芳公司往來之廠商計有欣發、財順、
    立佳、新玉豐、喬新五家（下稱往來之廠商），每月由告訴人甲○○盤點後，便
    與告訴人對帳，且出具估價、出貨單，其中「盤點金額」即為告訴人甲○○實際
    盤點店內貨物後，計算當月應已賣出之貨物總價，又被告每日售貨後均自行將其
    所得金額記載於二聯式複寫估價（下稱二聯估價單）單共十本，其內「銷貨金額
    」即為蓓莉芳公司店內實際持有之現金，再統計此「盤點金額」、「銷貨金額」
    後，共有八萬四千五百一十元差額，已造成公司八萬四千五百一十元之已收款項
    不翼而飛，而推論被告顯有侵占行為等為其主要論據。訊據被告則矢口認有何業
    務侵占之犯行，並辯稱：伊任職期蓓莉芳公司期間，每月盤點的帳都非常清楚，
    因為盤點由告訴人為之，伊並未參與，不知盤點後庫存之貨物是否短少，另告訴
    人甲○○亦在伊休假時負責看店銷售業務，其可能未將賣出貨物詳細記載金額，
    或記載有誤，致使實收金額有所短少，豈能完全令伊負此短少責任，而論伊侵占
    罪責等語。經查：
（一）公訴人雖認「與告訴人甲○○往來之廠商，於每月與告訴人對帳後，會出具估
      價單、出貨單，其中『盤點金額』即為告訴人甲○○實際盤點店內貨物後，計
      算當月應已賣出之貨物總價；又被告每日售貨後均自行將其所得金額記載於二
      聯估價單共十本，其內『銷貨金額』即為蓓莉芳公司店內實際持有之現金」等
      情，然本院綜觀告訴人甲○○提出由往來之廠商出具之估價單、出貨單及被告
      記載之二聯估價單，其中並未分別記載所謂之「盤點金額」、「銷貨金額」，
      是公訴人憑何依據推論出「盤點金額」即為告訴人甲○○實際盤點店內貨物後
      ，計算當月應已賣出之貨物總價，而「銷貨金額」即為蓓莉芳公司店內實際持
      有之現金，極不明確。經本院詳細訊明告訴人甲○○，其則供稱蓓莉芳公司交
      易情形如下：公司向往來之廠商進貨後，由被告依據廠商標定之價格出售貨物
      ，而每日「銷貨金額」由被告記載於二聯估價單中之「總額新台幣」一欄內（
      告訴人甲○○可從銷貨金額中抽取百分之三十二作為利潤），每一至二個月再
      由告訴人甲○○盤點店內未賣出之庫存貨物，統計其金額即為「盤點金額」，
      將「銷貨金額」及「盤點金額」累計應等於向往來之廠商進貨之總金額（下稱
      進貨金額），如有短少，其短少之金額即可能遭被告侵占。據此可知，公訴人
      所稱之「銷貨金額」、「盤點金額」，顯有誤認，合先敘明。
（二）再公訴人係以其所認定「盤點金額」、「銷貨金額」為基礎，計算其差額後，
      即逕視此差額（八萬四千五百一十元）遭被告侵占，惟此立論之基礎暨有誤認
      ，是否得憑以認定被告確實構成侵占行為，當然令人產生懷疑。本件被告是否
      構成業務侵占，必須視實際上之「銷貨金額」、「盤點金額」及「進貨金額」
      是否經被告為虛偽之記載而定，如被告將「銷貨金額」、「進貨金額」以多報
      少，將「盤點金額」以少報多等，若無法證明被告有類此虛偽之記載，則難逕
      以業務侵占罪嫌相繩。
（三）另告訴人甲○○於偵審中分別供稱：係由其依據往來之廠商出具之估價單、出
      貨單統計「進貨金額」，其於被告休假時亦會代班於店內負責銷貨業務，並將
      「銷貨金額」記載於二聯估價單（此觀二聯估價單有多日為告訴人甲○○所載
      為甚明），且其每一至二個月會盤點一次店內未賣出之庫存貨物，統計「盤點
      金額」等情，據此可知，告訴人甲○○業已多方參與統計「銷貨金額」、「盤
      點金額」及「進貨金額」之業務，在此過程中極有可能因其疏失而為不實之記
      載，以致造成「銷貨金額」及「盤點金額」與「進貨金額」間有短差之情形產
      生，是縱使二聯估價單上「銷貨金額」大部分係由被告所記載，仍不能以告訴
      人甲○○事後統計之結果，推斷短差之金額係被告虛偽記載所致，進而認定短
      差金額已遭被告侵占。
    綜上所述，公訴人憑以認定被告構成業務侵占罪之論據，尚有不足。此外，本院
    復查無其他積極證據足認被告有何公訴人所指之業務侵占犯行，既不能證明被告
    犯罪，爰依法諭知其無罪之判決。
據上論斷，應依刑事訴訟法第三百零一條第一項前段，判決如主文。
本案經檢察官葉志飛到庭執行職務。
中      華      民      國    九十二    年      五      月      七      日
                                      臺灣板橋地方法院刑事第五庭
                                          法  官  趙義德
右正本證明與原本無異。
如不服本判決，應於判決送達後十日內向本院提出上訴狀。
                                          書記官  陳秀慧
中      華      民      國    九十二    年      五      月     十二     日


司法院資訊處製作；財團法人民間司法改革基金會備份。
